臺灣高等法院刑事判決
111年度上訴字第2749號
上  訴  人  臺灣桃園地方檢察署檢察官
被      告  賴貞國


上列上訴人因被告違反森林法案件，不服臺灣桃園地方法院110
年度訴字第165號，中華民國111年3月23日第一審判決（起訴案
號：臺灣桃園地方檢察署109年度偵字第30157號），提起上訴，
本院判決如下：
    主  文
原判決撤銷，發回臺灣桃園地方法院。
    理  由
一、公訴意旨略以：被告賴貞國明知肖楠、紅檜、香杉、扁柏均
    係森林主產物，若無合法來源證明，顯係他人盜伐而來之贓
    物，竟意圖為自己不法之所有，基於收受森林主產物贓物之
    犯意，在民國105年至107年7月18日間之不詳時間，於不詳
    處所，向真實姓名年籍不詳之人收受如附表二所示之肖楠、
    紅檜、香杉、扁柏1批，即放置在其桃園市○○區○○路00號之0
    住處（下稱本案住所）內，嗣為警於107年7月18日在本案住
    所內查獲，因認被告所為，涉犯森林法第50條第1項之收受
    贓物罪嫌。
二、原判決意旨略以：被告於107年7月18日，經警至本案住所查
    獲如附表一、二所示之森林主產物，如附表二所示之木材，
    被訴竊取森林主產物罪，如附表一所示之木材，被訴故買贓
    物罪，該案經原審法院審理後，就附表二木材被訴竊取森林
    主產物罪，判決無罪，就附表一K-4至K-7所示之木材，判處
    故買贓物罪，K-1至K-3、K-8至K-10之木材，改判處收受贓
    物罪，被告上訴後，本院就故買贓物罪部分，駁回其上訴，
    就收受贓物罪部分，改認定其犯罪時間，仍判處其犯收受贓
    物罪而判決確定。被告就附表二所示木材取得之時間、向誰
    取得、是否為一次取得，供述內容並非前後一致，卷內又無
    其他客觀證據可資佐證被告前揭供述何者可信，依罪疑有利
    被告原則，應為最有利被告之事實認定，即附表二之木材，
    與附表一編號K1至K3、K8至K10之木材，被告係一次收受，
    因被告收受K1至K3、K8至K10木材，已經前揭判決收受贓物
    罪確定，單一案件之一部犯罪事實曾經有罪判決確定者，其
    既判力及於全部，本案應為免訴之判決。　　　
三、按刑事訴訟法第302條第1款規定，案件曾經判決確定者，應
    諭知免訴之判決，係指同一案件，已經法院為實體上之判決
    確定而言。案件是否同一，係以被告及犯罪事實是否相同為
    斷，倘被告或犯罪事實有一不符，即與其他確定判決非屬同
    一案件，自非該確定判決之既判力所及。　　
四、經查：
    ㈠被告於107年7月18日，經警至本案住所查獲如附表一、二
      所示之森林主產物。該案經臺灣桃園地方檢察署檢察官偵
      查結果，認被告就附表二所示之木材部分，涉犯森林法第
      50條第1項竊取森林主產物罪，就附表一所示之木材部分
      ，則涉犯同條項故買贓物罪，乃提起公訴。該案經原審法
      院審理結果，就附表二木材被訴竊取森林主產物罪部分，
      判決無罪，附表一K-4至K-7所示之木材，判處故買贓物罪
      ，K-1至K-3、K-8至K-10之木材，改判處收受贓物罪。被
      告提起上訴（故附表二所示木材被訴竊取森林主產物罪部
      分，已經原審判決確定），就附表一K-4至K-7所示木材之
      故買贓物罪部分，本院判決駁回其上訴，就K-1至K-3、K-
      8至K-10所示木材部分，改認定其收受之犯罪時間，但仍
      判處其犯收受贓物罪而判決確定。以上各情，有臺灣桃園
      地方檢察署檢察官107年度偵字第19526號追加起訴書、10
      9年度蒞字第4021號補充理由書，原審108年度訴字第1096
      號以及本院109年度上訴字第3416號刑事判決在卷足憑。
　　㈡細繹上開附表二所示木材被訴竊取森林主產物罪，原審108
      年度訴字第1096號判決無罪之理由：依卷內證據，只能證
      明附表二所示之木材係屬來源不明之贓物，而被告持有前
      開贓物之原因多端，可能係向他人購買、自他人處收受或
      其他原因，非必然係被告所竊取而來，不能逕認被告確有
      竊取上開國有森林之木材，被告縱涉有收受或故買贓物罪
      嫌，惟檢察官並未起訴被告涉犯森林法第50條之收受、故
      買贓物罪嫌之事實，且法院也無從變更起訴法條就被告所
      涉收受或故買贓物罪加以審判，應由檢察官另行處理等語
      。然被告就附表一所示之木材，於該案同時被訴故買贓物
      罪，而法院審理結果，就附表一K-4至K-7所示之木材，仍
      判處故買贓物罪，K-1至K-3、K-8至K-10之木材，則改判
      處收受贓物罪。可見前案審理之結果，均認為被告就附表
      二木材之持有來源，與附表一木材之持有來源，明顯不同
      ，否則以附表一、二木材是一併查獲又被起訴違反森林法
      案件，而附表一木材，又分別被論處故買、收受贓物罪，
      若附表二木材與附表一木材之來源同一，因與附表一所示
      木材分別經論處故買、收受贓物罪間，有事實上一罪之關
      係，當會為前案審理時一併判決認定，怎會就附表二木材
      ，另判處無罪，要由檢察官另行處理，而在本案起訴？則
      原審未細繹前案審理之認定結果，遽認被告就附表二之木
      材，有可能係與附表一編號K1至K3、K8至K10之木材一次
      收受云云，難認允當。
　　㈢依被告於本案偵查中所述：（107年7月18日在你住處3樓所
      查獲木頭，依你所稱是向黃英傑所取得，是否如此？）石
      門水庫開放，黃英傑去石門水庫撿，我去跟黃英傑拿的，
      是在被搜索前1、2年所取得，（1樓木頭部分是跟陳仲庭
      拿？）是，目前上訴中，1樓木頭有的是向陳仲庭買，有
      的是陳仲庭送給我的，因為都是小塊的，所以他會送我等
      語（見偵查卷第69頁）。而依卷附警製搜索扣押筆錄、扣
      押物品目錄表、林務局新竹林管處檢尺明細表以及現場照
      片（見107年度偵字第19526號卷第26至32頁），附表一木
      材是在本案住所地下室，附表二所示木材是在本案住所3
      樓分別查獲。是以被告於本案偵查中，已可明確區辨附表
      一、二木材之不同（即其上開所陳，附表一之木材案件，
      偵查當時仍在前案上訴審理中，檢察官是就附表二木材進
      行本案偵查），被告並且可以分別供出不同之取得來源、
      時間。則若被告是一次收受取得，理當向檢察官陳明本案
      與前案相同，不應再就附表二之木材訴追才是，何以被告
      就此有利於己之事項，未曾提及？再者，附表一、二木材
      遭查獲時，是分別放置在本案住所之地下室、3樓，此等
      客觀情狀，亦與被告上開偵查中所陳，是在不同之時間、
      先後向不同之人取得，被告才會分別在本案住所之不同樓
      層放置等情相符。綜上各情，當可佐證被告此部分偵查中
      供述之真實性。則原審僅因被告就附表二所示木材取得之
      時間、係向誰取得、是否為一次取得，其供述內容並非前
      後一致為由，遽行推翻上開偵查中供述之真實性，認為本
      案無充分之積極證據足認被告就附表二之木材，係與附表
      一編號K1至K3、K8至K10木材分別取得云云，亦有未當。
    ㈣綜上所述，被告就附表二木材之收受來源，與前案確定判
      決所示木材收受贓物之來源是否同一，仍屬有疑。原判決
      未細究上情，逕認被告是一次收受，而認本案與前案收受
      贓物確定判決間有事實上一罪關係，為前案確定判決效力
      所及，並為免訴判決，非無再行研求之餘地。是檢察官上
      訴意旨指謫及此，非無理由，為維護被告之審級利益，應
      由本院將原判決撤銷，發回原審法院更為適法裁判，並不
      經言詞辯論為之。
據上論斷，依刑事訴訟法第369條第1項但書、第372條，判決如
主文。 　　　
中　　華　　民　　國　　111 　年　　11　　月　　16　　日
                  刑事第二十一庭審判長法　官  林怡秀
                                      法　官  楊志雄
                                      法　官  許泰誠
以上正本證明與原本無異。
如不服本判決，應於收受送達後20日內向本院提出上訴書狀，其
未敘述上訴之理由者並得於提起上訴後20日內向本院補提理由書
（均須按他造當事人之人數附繕本）「切勿逕送上級法院」。
                                      書記官  朱子勻
中　　華　　民　　國　　111 　年　　11　　月　　16　　日
附表一
編號 樹種 材積（公斤） K1 臺灣肖楠 5.5 K2 臺灣肖楠 4.5 K3 臺灣肖楠 10 K4 臺灣肖楠 3 K5 臺灣肖楠 5 K6 臺灣肖楠 7 K7 臺灣肖楠 5 K8 臺灣肖楠 4 K9 臺灣扁柏 4 K10 紅檜 19 
附表二
編號 樹種 材積（公斤） L1 臺灣扁柏 4 L2 臺灣肖楠 1 L3 紅檜 7.5 L4 香杉 2 L5 臺灣扁柏 9 L6 臺灣扁柏 3 L7 紅檜 7 L8 紅檜 2 L9 紅檜 5 L10 臺灣肖楠 14